【裁判字號】    96,交聲,1439
【裁判日期】    970411
【裁判案由】    違反道路交通管理處罰條例聲明異議
【裁判全文】
臺灣臺北地方法院交通事件裁定        96年度交聲字第1439號
原處分機關  臺北市交通事件裁決所
異  議  人
即受處分人  甲○○
上列異議人即受處分人因違反道路交通管理處罰條例案件，對於
臺北市交通事件裁決所中華民國96年11月8日所為之處分（原處
分案號：北市裁二字第裁22─CG0000000號）聲明異議，本院裁
定如下：
    主      文
原處分撤銷。
甲○○汽車駕駛人，行駛於快速道路，不遵管制規則而行車速度
超過規定之最高速限，處罰鍰新臺幣參仟元，並記違規點數壹點
。
    理      由
一、按汽車行駛高速公路及快速公路，應依速限標誌指示，高速
    公路及快速道路交通管制規則第5條第1項前段定有明文。次
    按汽車行駛於高速公路、快速公路或設站管制之道路，不遵
    使用限制、禁止、行車管制及管理事項之管制規則而有行車
    速度超過規定之最高速限之行為者，處汽車駕駛人新臺幣（
    下同）3,000元以上6,000元以下罰鍰，並記違規點數1點，
    道路交通管理處罰條例第33條第1項第1款、第63條第1項第1
    款分別亦有明定。又「汽車駕駛人之行為有下列情形之一，
    當場不能或不宜攔截製單舉發者，得逕行舉發：七、經以科
    學儀器取得證據資料證明其行為違規」、「前項第7款之科
    學儀器應採固定式，並定期於網站公布其設置地點。但汽車
    駕駛人之行為屬下列情形之一者，不在此限：九、行車速度
    超過規定之最高速限或低於規定之最低速限」、「對於前項
    第9款之違規行為，採用固定或非固定式科學儀器取得證據
    資料證明者，於一般道路須至少於100公尺，於高速公路、
    快速公路須至少於300公尺前，明顯標示之」，同條例第7條
    之2第1、2、3項亦分別有明定。是汽車駕駛人行駛於快速道
    路，而有行車速度超過規定之最高速限之行為，經警舉發者
    ，且於舉發通知單上所載之應到案日期前到案聽候裁決或提
    出申訴，經主管機關調查後仍認定前揭違規行為屬實者，依
    道路交通管理處罰條例第33條第1項第1款、第63條第1項第1
    款、違反道路交通管理事件統一裁罰基準及處理細則（下稱
    處理細則）第44條第1項、違反道路交通管理事件統一裁罰
    基準表（下稱基準表）之規定，須對該汽車駕駛人處以3,00
    0元之罰鍰，並記違規點數1點。
二、本件異議人即受處分人甲○○於民國96年5月4日上午8時12
    分許，駕駛車牌號碼EQ-0010號自用小客車，行經台62線快
    速道路西往東方向17.3公里而超過該路段時速最高70公里之
    速限，經放置於該處之非固定式雷達測速器自動拍攝採證，
    嗣經臺北縣政府警察局交通隊警員檢視採證照片後，以受處
    分人有違反道路交通管理處罰條例第33條第1項第1款「行駛
    快速道路限速70公里，經測速時速84公里、超速14公里（未
    滿20公里）」之違規行為為由，於96年5月31日製單舉發，
    經原處分機關調查結果，仍認受處分人確有前開違規行為，
    乃依道路交通管理處罰條例第33條第1項第1款、第63條第1
    項第1款、處理細則第44條第1項暨基準表之規定，於96年11
    月8日以北市裁二字第裁22─CG0000000號裁決書裁處受處分
    人罰鍰3,000元在案。
三、受處分人聲明異議意旨略以：依據道路交通管理處罰條例第
    7條之2規定，採證違規於快速道路須至少於300公尺前明顯
    標示之，但臺北縣政府警察局回覆之說明卻是在16.5公里及
    16.6公里處，顯然與第7條之2規定不符；又該局指稱台62線
    16.9公里往東方向固定桿並無運作一節，第7條之2規定採固
    定式儀器應定期於網站上公布其設置地點，依臺北縣政府警
    察局網站上公布之測速點明白載明有設置該固定桿，該局函
    文竟陳稱該桿並無運作云云，顯然不符，執法人員知法犯法
    ，既違法在先豈可告人違法，為此聲明異議等語。經查：
  (一)受處分人對於其駕駛前揭自用小客車，於前開時間行經台62
    線快速道路西往東方向17.3公里，經放置於該處之非固定式
    雷達測速器感應時速為84公里而自動拍攝採證，該路段設置
    有速限70公里之標誌等事實，並不爭執，且有經雷達測速器
    所攝得之採證照片及現場照片多張在卷可稽。
  (二)受處分人雖辯稱測速照相儀器位置與遭拍攝地點間並無設置
    警告測速照相之標誌，惟查，本件測速照相儀器設置地點之
    台62線快速道路西往東方向17.3公里處，其前方約16.5至16
    .6 公里處確設置有速限70公里標誌及「前有測速照相」警
    告牌，除經臺北縣政府警察局以96年7月31日北縣警交字第0
    96009249號函覆臺北市交通事件裁決所在案外，並有現場照
    片在卷可稽（見本院96年度交聲字第1439號卷第24頁），足
    見本件警告測速標誌之位置距離測速照相儀器有7、8百公尺
    之距離，顯逾道路交通管理處罰條例第7條之2所規定之300
    公尺以上，自屬與法相符，受處分人指稱測速警告標誌之設
    置不符該條規定，尚有誤解。又道路交通管理處罰條例第7
    條之2第2項所指固定式科學儀器應定期於網站公布其設置地
    點，其目的在於使駕駛人得以預先上網查詢知悉固定式科學
    儀器之設置地點，以利駕駛人遵守速限規定；該條第3項規
    定固定式及非固定式科學儀器應於設置處所前一定距離加以
    標示告知，其立法意旨則在促使駕駛人預先注意速度限制並
    告知前方有測速儀器，且避免因速限或警示標誌距離舉發地
    點過近，導致駕駛人不及反應而受罰。本件設置於台62線快
    速道路西向東17.3公里之非固定式測速儀器，既有在逾300
    公尺之距離前設置警告標誌，自屬合於規定，受處分人仍未
    遵守速限限制而超速行駛，即應加以處罰。至於設置於該快
    速道路16.9公里之另支固定桿測速儀器是否均有運作，核與
    本件受處分人超速行為無關，受處分人辯稱該固定桿並無運
    作，與臺北縣政府警察局網站上公布有設置該固定桿顯然不
    符，執法人員知法犯法云云，並無理由。
四、綜上所述，受處分人確有汽車駕駛人行駛於快速道路，行車
    速度超過規定之最高速限之行為，且已於應到案日期前到案
    提出陳述，從而原處分機關以受處分人具有上開違規行為裁
    處受處分人罰鍰3,000元，固非無見；惟漏未依道路交通管
    理處罰條例63條第1項第1款之規定，併記違規點數1點，即
    難認為允當。本件異議雖無理由，惟原處分既有不當，自應
    由本院將原處分撤銷，並依據道路交通管理處罰條例第33條
    第1項第1款、第63條第1項第1款之規定，裁處受處分人罰鍰
    併記違規點數如主文所示，以資適法。
據上論斷，應依道路交通案件處理辦法第20條前段，裁定如主文
。
中    華    民    國    97    年    4     月    11    日
                  交通法庭法  官  林庚棟
以上正本證明與原本無異。
如不服本裁定應於送達後5日內向本院提出抗告狀。
                          書記官  殷玉芬
中    華    民    國    97    年    4     月    14    日


司法院資訊處製作；財團法人民間司法改革基金會備份。
